【裁判字號】    97,交聲,220
【裁判日期】    970317
【裁判案由】    違反道路交通管理處罰條例聲明異議
【裁判全文】
臺灣士林地方法院交通事件裁定         97年度交聲字第220號
原處分機關  臺北市交通事件裁決所
異  議  人
即受處分人  甲○○
上列異議人即受處分人因違反道路交通管理處罰條例案件，對於
臺北市交通事件裁決所民國97年1 月24日所為之處分（原處分案
號：北市裁二字第裁22－AEW321388 號），聲明異議，本院裁定
如下：
    主  文
原處分撤銷。
甲○○不罰。
    理  由
一、按法院受理交通事件，準用刑事訴訟法之規定，道路交通管
    理處罰條例第89條前段定有明文，則刑事訴訟程序基本原則
    之一「罪疑唯輕原則」，於法院審理行為人違反道路交通管
    理處罰條例案件時，自當有其適用。易言之，法院於審理前
    揭案件，於踐行調查證據程序完畢後，為事實之認定時，如
    就原處分機關所認定之行為人違規事實仍有合理之訴訟上懷
    疑，而無行為人確有該當於道路交通管理處罰條例各該處罰
    條文之構成要件之確信者，即應本於訴訟上「對待證事實倘
    有懷疑，則從被告之利益作解釋」之證據法則，作對行為人
    有利之認定。次按交通警員製單舉發違反道路交通管理處罰
    條例所列之違規事實，本質上為行政處分，係公法上行為，
    基於公務員為公法上行為具有公信力之原則，固應認其所舉
    發交通違規事實在法律上有推認為真實之「有效推定」效力
    ，然於受處分人對於違規事實之存否有爭執，請求法院裁決
    時，法院允宜依據卷附各項證據資料，以論理法則及經驗法
    則為基礎，作客觀的、綜合的判斷，如可認舉發員警顯有誤
    認、誤判之可能或證據不足情事，即應予受處分人有利之認
    定，尚不得僅以舉發員警與受處分人素不相識、且無夙怨，
    當無設詞攀誣之理為論據，遽為受處分人確有所指交通違規
    事實之推認，合先敘明。
二、原處分意旨略以：本件異議人即受處分人甲○○於96年12月
    16日下午5時50分許，騎乘車牌號碼987-CGG號重型機車行經
    臺北市○○○路與涼州街口處時，經臺北市政府警察局大同
    分局交通分隊警員當場攔停舉發「紅燈右轉」之違規，經原
    處分機關即臺北市政府交通事件裁決所依道路交通管理處罰
    條例第53條第2 項、違反道路交通管理事件統一裁罰標準及
    處理細則等規定，於97年1月24 日裁處異議人應罰鍰新臺幣
    （下同）600元，並依同條例第63條第1項第3款記違規點數3
    點。
三、異議意旨略以：異議人於當日行經延平北路右轉進涼州路時
    ，所顯示燈光號誌確為黃燈，且舉發員警當時所站立位置並
    無法目視延平北路之紅綠燈狀況及停止線位置，其前方路口
    又有車輛停車，實有誤判之可能。異議人向原處分機關表示
    不服舉發，經原處分機關裁決維持舉發結果後，異議人於法
    定期限內向本院交通法庭聲明異議等語。
四、經查：
（一）按汽車駕駛人，行經有燈光號誌管制之交岔路口紅燈右轉
      者，處600元以上1,800元以下罰鍰，並記違規點數3 點，
      道路交通管理處罰條例第53條第1項、第63條第1項第3 款
      分別定有明文。此所稱紅燈右轉，本為闖紅燈態樣之一，
      而闖紅燈之定義，法無明文，茲參酌道路交通標誌標線號
      誌設置規則第206 條：「行車管制號誌顯示為圓形紅燈者
      ，其意義為車輛禁止通行，不得超越停止線或進入路口」
      之規定，應認以於行車號誌顯示為圓形紅燈時，猶仍超越
      停止線進入路口者，始足當之。倘於行車號誌顯示為圓形
      紅燈前，即已超越停止線或進入路口，則與闖紅燈之行為
      有別，不得援引闖紅燈之規定加以處罰。
（二）證人即舉發本件違規之臺北市政府警察局大同分局交通分
      隊警員乙○到庭結證稱：「（問：當時你所在位置是否即
      如受處分人所繪製的位置圖？）我當時的位置是在涼州街
      、保安街四十九巷口。受處分人繪製的位置圖沒有錯。」
      、「（問：是否知道延平北路二段、涼州街口紅綠燈黃燈
      幾秒？）知道，是二秒鐘的黃燈。」、「（問：你當時為
      何取締受處分人？）當時十七點三十分在該路段執行路檢
      勤務，安排路檢點在該處，當時受處分人在延平北路二段
      、涼州街紅燈右轉。我站立的位置是延平北路雙向已經變
      換為紅燈，涼州街雙向為綠燈，而且車輛已經開始起步、
      行駛，受處分人從延平北路由南往北右轉進入涼州街，我
      看到後攔停。……。」、「（問：你當時所載位置距離延
      平北路紅綠燈路口距離？當時位置是否看得到受處分人延
      平北路二段行進路線的路口停止線？）二十公尺。停止線
      看不到。」、「（問：你看到延平北路二段的紅綠燈還是
      看到涼州街的紅綠燈來判斷？）都看得到。正確來講，我
      們可以看到延平北路西側（受處分人對向）的紅綠燈。」
      等語（參見本院97年3 月5 日訊問筆錄）。
（三）查本件證人乙○於事發當時係依據1.異議人於上揭地點右
      轉時，由證人所站立之位置、角度發現延平北路行車管制
      雙向號誌均已變換為圓形紅燈，且2.涼州街雙向車輛均開
      始起步移動等事實，推測異議人在路口號誌轉換為圓形紅
      燈後才行右轉。但查，證人所站位置距離延平北路及涼州
      街交叉口約20公尺，無法看到延平北路路口劃設之行車停
      止線，業據證人結證詳實，並對於異議人繪製之現場圖亦
      表示無意見，則證人實無從目擊異議人係在行車管制號誌
      顯示為圓形紅燈後始超越停止線而右轉。又延平北路右轉
      涼州街口處，其轉角角度甚大、距離不可謂短，此有路口
      轉角照片1 紙附卷可稽，且證人復證稱：延平北路及涼州
      街口之圓形黃燈維持約2 秒時間即轉換圓形紅燈等語，則
      異議人在行車管制號誌顯示圓形黃燈時已超越行車停止線
      ，待右轉入涼州街後行車管制號誌已變換為圓形紅燈，自
      屬可能。從而，證人既未目擊異議人確係在顯示圓形紅燈
      後才超越行車停止線右轉，且該路段顯示黃燈之時間僅2
      秒，客觀上亦不能排除異議人於顯示圓形黃燈時即已超越
      行車停止線行進之可能性，僅以證人前揭2 點理由即認定
      異議人違規，論據仍嫌薄弱。是處分機關認異議人紅燈右
      轉，尚乏積極證據。
五、綜上所述，本院因認異議人之異議為有理由，爰依法撤銷原
    處分，並另為異議人不罰之諭知，以資適法。
六、據上論斷，應依道路交通案件處理辦法第20條前段裁定如主
    文。
中    華    民    國    97    年    3     月  17      日
                  交通法庭法  官  賴邦元
以上正本證明與原本無異
如不服本裁定應於送達後5日內向本院提出抗告狀
                          書記官  游育慈
中    華    民    國    97    年    3     月    17    日


司法院資訊處製作；財團法人民間司法改革基金會備份。
